【裁判字號】    94,訴,2677
【裁判日期】    950628
【裁判案由】    請求權利金等
【裁判全文】
臺灣臺中地方法院民事判決  94年度訴字第2677號
原      告  乙○○
被      告  甲○○
訴訟代理人  周黛婕律師
上列當事人間請求權利金等事件，本院於民國95年6月14日言詞
辯論終結，判決如下：
    主      文
原告之訴駁回。
訴訟費用由原告負擔。
    事實及理由
一、原告起訴主張：原告自民國72年即於台中縣豐原市○○路43
    8號經營台中縣私立豐田汽車駕駛短期職業補習班（下稱系
    爭補習班），嗣因被告表示有意代管經營系爭補習班，兩造
    遂於81年3月17日簽訂股東管理權代管合約（下稱系爭代管
    合約），約定自81年4月1日起至84年3月31日止，由被告代
    原告管理經營系爭補習班，管理權金為每月新台幣（下同）
    350,000元。依系爭代管合約內容，可知原告所負之義務係
    將系爭補習班之經營權（含相關設備）出租予被告，而被告
    則享有經營系爭補習班之經營利益，並負擔按月給付350,00
    0元租金與原告之義務，核與民法第421條、463條之1規定相
    符，故系爭代管合約之性質，應為權利租賃契約。嗣於系爭
    代管合約期滿後，自84年4月至87年6月間，被告仍繼續經營
    系爭補習班，且繼續給付租金給原告，依民法第451條規定
    ，此期間兩造之關係，應視為系爭代管合約默示更新，被告
    仍應按月給付原告租金350,000元。惟被告自84年4月至87年
    6月共39月期間，僅給付原告共2,164,000元，尚積欠原告租
    金11,486,000元，扣除原告依系爭代管合約應返還被告之保
    證金1,000,000元，被告尚應給付原告10,486,000元，爰僅
    就其中1,500,000元部分請求之。並聲明：被告應給付原告
    1,500,000元，及自起訴狀繕本送達被告翌日起至清償日止
    ，按年息5%計算之利息。
二、被告抗辯：系爭代管合約期滿後，因原告所提供之系爭補習
    班教練車多數業已老舊報銷，兩造乃以口頭約定由雙方視實
    際情形即時溝通調整每月之管理權金，而由被告以約每月10
    0,000元不等之金錢陸續給付予原告，原告均同意收受並無
    異議，被告並須另行給付土地租金予系爭補習班設址處之地
    主每月103,200元。原告主張84年4月至87年6月間，被告仍
    應按月支付租金350,000元，迄尚積欠原告租金11,486,000
    元云云，實屬無據。又依民法第126條規定，本件被告主張
    之84年4月至87年6月間各期租金請求權，業已罹於時效而消
    滅，被告自得拒絕給付。並聲明：原告之訴駁回。
三、本院之判斷：按「利息、紅利、租金、贍養費、退職金及其
    他一年或不及一年之定期給付債權，其各期給付請求權，因
    五年間不行使而消滅」；「時效完成後，債務人得拒絕給付
    」，民法第126條、第144條第1項分別定有明文。本件原告
    係主張被告於84年4月至87年6月間，基於租賃關係經營系爭
    補習班，被告應按月支付原告租金（即管理權金）350,000
    元。則依前開規定，原告各期租金給付請求權，均因五年間
    不行使而消滅。又原告於本院審理時自承：被告依約應於每
    月月底前給付租金等語，故本件原告主張之84年4月至87年6
    月間各期租金給付請求權，業依序自89年4月底起按月至92
    年6月底止，因不行使而消滅。茲原告於94年12月1日始提起
    本件訴訟，而被告對該已罹於時效之請求權，又主張拒絕給
    付，則本件原告請求被告給付1,500,000元，及自起訴狀繕
    本送達被告翌日起至清償日止，按年息5%計算之利息，即無
    理由，應予駁回。
四、本件事證已臻明確，兩造其餘攻擊防禦方法，核與判決結果
    不生影響，爰不一一論述，附此敘明。
五、據上論結，原告之訴為無理由，依民事訴訟法第78條，判決
    如主文。
中    華    民    國    95    年     6    月      28  日
                  民事第二庭    法  官  蔡建興
上為正本係照原本作成。
如對本判決上訴，須於判決送達後20日內向本院提出上訴狀。
中    華    民    國    95    年     6    月      28  日
                                書記官


司法院資訊處製作；財團法人民間司法改革基金會備份。
